【裁判字號】    98,審訴,820
【裁判日期】    981120
【裁判案由】    偽證
【裁判全文】
臺灣士林地方法院刑事判決             98年度審訴字第820號
公  訴  人  臺灣士林地方法院檢察署檢察官
被      告  丙○○
            甲○○
上列被告等因偽證案件，經檢察官提起公訴（97年度偵字第7919
號），被告等於本院準備程序中就被訴事實為有罪之陳述，經本
院合議庭裁定由受命法官獨任行簡式程序審理，並判決如下：
    主  文
丙○○犯偽證罪，處有期徒刑捌月，減為有期徒刑肆月。
甲○○犯偽證罪，處有期徒刑捌月。
    事  實
一、丙○○、甲○○2 人因案外人乙○○涉嫌販賣第二級毒品案
    件，經列為證人接受偵查，明知證人有據實陳述之義務，惟
    仍分別為如下之犯行：
(一)、丙○○明知其於民國93年起至95年9 月間，並未向案外人乙○○購買第二級毒品安非他命，竟基於偽證之犯意，於96年
    1 月30日上午9 時45分起迄至當日上午（起訴書誤載為下午
    ，應予更正）9 時57分止，在臺灣士林地方法院檢察署96年
    度偵字第1049號乙○○涉嫌販賣安非他命案件偵查時，以證
    人身分在該檢察署第5 偵查庭作證，就於該案情有重要關係
    之乙○○是否有販賣安非他命之事項，供前具結後，故意違
    反主觀記憶而虛偽證述稱：伊最後一次向乙○○購買毒品是
    於95年7 月或9 月間，以新臺幣（下同）2,000 元之價格購
    入0.3 公克之安非他命，交易地點大多在三芝鄉郵局附近云
    云，致臺灣士林地方法院檢察署檢察官據此提起公訴，而侵
    害司法偵查權之正當行使。嗣丙○○於97年5 月21 日 本院
    96年度訴字第683 號乙○○涉嫌販賣安非他命案件審理中，
    以證人身分於本院第5 法庭出庭作證時，翻異前詞而改稱：
    伊沒有和乙○○買過毒品安非他命，在警察局作筆錄時之所
    以會指證乙○○是因警察拿筆錄叫伊照著唸，伊是跟綽號「
    阿盧」之賴憲瑋買毒品，乙○○只是受「阿盧」之託代為轉
    交安非他命予伊，伊從未拿錢給乙○○等語，始偵悉上情。
(二)、甲○○明知其未曾於96年1 月至96年3 月20或21日間，向乙○○購買第二級毒品安非他命，竟基於偽證之犯意，於96年
    5 月16日上午11時29分起迄至當日中午12時23分止，在臺灣
    士林地方法院檢察署96年度毒偵字第971 號（起訴書誤載為
    530 號，應予更正）乙○○涉嫌販賣安非他命案件偵查時，
    以證人身分在該檢察署第13偵查庭作證時，就於該案情有重
    要關係之乙○○是否有販賣安非他命之事項，供前具結後，
    故意違反主觀記憶而虛偽證述稱：伊自96年1 月底起至同年
    3 月20或21日止，透過網路遊戲之管道，向綽號「柯南」之
    乙○○購買安非他命3 次，每次均以1,000元之價格購買0.2
    公克之安非他命1 包，第2 次與第1 次購買時間約間隔2 到
    3 週，係在臺北縣石門鄉凌虛宮前交貨，第3 次與第2 次購
    買約間隔1 個月，係在其住家附近之海邊交貨云云，致臺灣
    士林地方法院檢察署檢察官據此提起公訴，已侵害司法偵查
    權之正當行使。嗣甲○○於97年5 月21日本院96年度訴字第
    683 號案件審理中，以證人身分於本院第5 法庭出庭作證時
    ，翻異前詞而改稱：伊沒有和乙○○買過毒品，但有一起在
    朋友家吸食安非他命，有時會跟乙○○討一點安非他命吸食
    ，但沒有給她錢，96年初在羅芳春家討過約3 次，每次都只
    有給一點點，因伊不知道重量怎麼算，故乙○○沒有跟他收
    錢，警詢時所以會指證乙○○係因為警察說若伊配合就會讓
    伊走，他們說什麼伊就說什麼等語。始偵悉上情。
二、案經臺灣士林地方法院檢察署檢察官自動檢舉簽分偵辦後提
    起公訴，並經本院改依簡式程序審理。
    理  由
一、上揭犯罪事實業據被告丙○○、甲○○2 人分別於偵查中、
    本院準備程序及審理時迭承不諱（參見臺灣士林地方法院檢
    察署97年度偵字第7919號卷第8 頁至第9 頁、第504 頁，本
    院卷第54頁、第57頁及第57頁至第60頁）；其中犯罪事實一
    、(一)部分，並有臺灣士林地方法院檢察署96年度偵字第1049
    號案件之96年1 月30日訊問筆錄影本、證人丙○○供前結文
    影本及本院97年度訴字第683 號案件之97年5 月21日審判筆
    錄影本各1 份在卷可稽（附於同上偵卷第84頁、第86頁、第
    311 頁至第31 5頁）；犯罪事實一、(二)部分，則有臺灣士林
    地方法院檢察署96年度毒偵字第971 號毒品危害防制條例案
    件之96年5 月16日訊問筆錄影本、證人甲○○供前結文影本
    及本院97年度訴字第683 號毒品危害防制條例案件之97年5
    月21日審判筆錄影本各1 份附卷可佐（附於同上偵卷第39頁
    至第42頁，本院卷第342 頁至第342 頁至第344 頁、第348
    頁、第351 頁）。綜上，足認被告等自白與事實相符，可以
    採信，本案事證至為明確，被告犯行堪以認定，應依法論科
    。
二、按刑法上之偽證罪，不以結果之發生為要件，一有偽證行為
    ，無論當事人是否因而受有利或不利之判決，均不影響其犯
    罪之成立（最高法院71年度台上字第8127號判例參照）。查
    被告丙○○、甲○○於案外人乙○○所涉毒品危害防制條例
    案件之審理中，均就乙○○是否有販賣安非他命之重要關係
    事項，於供前具結後為虛偽陳述，縱乙○○所涉前揭販賣第
    二級毒品案件嗣經本院判處無罪（尚未確定），惟依前揭說
    明，並不影響被告等所犯偽證罪之成立。核被告丙○○、甲○○所為，均係犯刑法第168 條之偽證罪。又查被告2 人為
    虛偽證述之上揭案件迄至本院言詞辯論終結時止，仍未判決
    確定，有本院公務電話紀錄乙紙附於本院卷可參，被告丙○○、甲○○2 人既均坦承犯行，堪認係於裁判確定前自白犯
    行，爰依刑法第172 條規定減輕其刑。爰審酌被告2 人於偵
    查中虛偽證述案外人乙○○涉犯販賣毒品重罪，惡性非輕，
    且對偵查機關刑事追訴權行使之正確性構成嚴重危害，並造
    成司法資源之浪費，惟考量其等犯後均坦承犯行，尚見悔意
    ，並其生活狀況及智識程度等一切情狀，分別量處如主文所
    示之刑，以示懲儆，公訴人具體求處被告2 人各有期徒刑1
    年6 月，固非無見，惟本院斟酌前開事項，認公訴人所求刑
    度尚嫌過重，附此敘明。又被告丙○○犯罪時間在96年4 月
    24日以前，合於中華民國九十六年罪犯減刑條例所規定之減
    刑條件，爰依該條例第2 條第1 項第3 款之規定減其宣告刑
    2 分之1 如主文所示。至被告甲○○因犯罪時間在96年4 月
    24日以後，不合於前開減刑條例之減刑要件，自無從適用前
    開該條例規定減刑，併此敘明。
三、共同被告丁○○部分，由本院另行審結，附此敘明。
據上論斷，應依刑事訴訟法第273 條之1 第1 項、第299 條第1
項前段，刑法第168 條、第172 條，中華民國96年罪犯減刑條例
第2 條第1 項第3 款、第7 條，判決如主文。
本案經檢察官蔡啟文到庭執行職務。
中    華    民    國    98    年   11     月    20    日
                  刑事第一庭法  官  吳祚丞
以上正本證明與原本無異。
如不服本判決應於收受判決後10日內向本院提出上訴書狀，並應
敘述具體理由；其未敘述上訴理由者，應於上訴期間屆滿後20日
內向本院補提理由書（均須按他造當事人之人數附繕本）「切勿
逕送上級法院」。
                            書記官  丁梅芬
中    華    民    國    98    年   11     月    20    日
附錄論罪科刑法條：
刑法第168 條
於執行審判職務之公署審判時或於檢察官偵查時，證人、鑑定人
、通譯於案情有重要關係之事項，供前或供後具結，而為虛偽陳
述者，處7 年以下有期徒刑。


司法院資訊處製作；財團法人民間司法改革基金會備份。
